【裁判字號】    99,消債抗,14
【裁判日期】    990331
【裁判案由】    聲請更生程序
【裁判全文】
臺灣高雄地方法院民事裁定            99年度消債抗字第14號
抗  告  人  甲○○
即  債務人
代  理  人  林柏瑞律師
上列當事人因消費者債務清理事件聲請更生，對本院中華民國98
年12月25日98年度消債更字第1287號裁定，提起抗告，本院裁定
如下：
    主  文
原裁定廢棄。
抗告人甲○○自民國九十九年三月三十一日下午四時起開始更生
程序。
命司法事務官進行本件更生程序。
    理  由
一、抗告意旨略以：抗告人有不能清償債務情事，前已提出債權
    人清冊，以書面向最大債權金融機構萬泰商業銀行股份有限
    公司（下稱萬泰銀行）請求共同協商債務清償方案，於民國
    95年7 月31日協商成立，自95年8 月起，分80期，利率4.88
    % ，每月10日償還新臺幣（下同）11,280元。原審以抗告人
    每月收入扣除支出仍餘7,575 元，對照其負債金額1,137,35
    7 元，約13年即可清償完畢，且以抗告人現年32歲之年齡，
    全部清償完畢非無可能為由，認抗告人並無無法清償或不能
    清償之虞而駁回更生之聲請。然原裁定並未將還款期間所生
    之利息、違約金等本金以外之其他金額併入計算；再者，抗
    告人之二妹實際上並未支付其父母親之扶養費用，且以內政
    部所公告98年度台灣省每人每月最低生活費用9,829 元計算
    ，原裁定認抗告人每月給付父母扶養費用1,500 元已足，認
    抗告人並無不能清償或有不能清償之虞，尚屬有誤，爰依法
    提起本件抗告，並聲明求為：原裁定廢棄，並准為更生之聲
    請等語。
二、按債務人不能清償債務或有不能清償之虞者，得依消費者債
    務清理條例所定更生或清算程序，清理其債務。次按債務人
    無擔保或無優先權之債務總額未逾1,200 萬元者，於法院裁
    定開始清算程序或宣告破產前，得向法院聲請更生。又按法
    院開始更生程序之裁定，應載明其年、月、日、時，並即時
    發生效力。末按法院裁定開始更生或清算程序後，得命司法
    事務官進行更生或清算程序，必要時得選任律師、會計師或
    其他適當之自然人或法人一人為監督人或管理人。消費者債
    務清理條例第3 條、第16條第1 項、第42條第1 項、第45條
    第1 項分別定有明文。
三、抗告人於95年7 月31日依「中華民國銀行公會會員辦理消費
    金融案件無擔保協商機制」與各該無擔保債權銀行協商成立
    ，並約定抗告人應自95年8 月起，分80期，利率4.88% ，每
    月10日以11,286元依各債權銀行債權金額比例清償各項債務
    ，至全部清償為止等情，惟抗告人於繳納1 期後，即自95年
    10月起即毀諾等情，有協議書、無擔保還款計畫書及萬泰銀
    行之陳報狀等件在卷可憑（見原審卷第97至104 頁），此部
    分之事實，應認真實。
四、經查：
  (一)抗告人96年、97年度所得分別為228,967 元、224,700 元，
    平均每月約17,081元、18,725元；目前任職於東慧國際諮詢
    顧問股份有限公司（下稱東慧公司），98年1 月至8 月每月
    薪資20,000元等情，有抗告人財政部高雄市國稅局96年、97
    年度綜合所得稅各類所得資料清單、98年1 月至8 月薪資單
    在卷可稽（見原審卷第19至20頁、60至63頁），應可信為真
    實。
  (二)抗告人業已負債達128 萬元以上，其本須以較低之標準生活
    而節忖開銷用以償債始符誠信，抗告人自不得以無負債人員
    之一般生活標準以上而同為要求。抗告人現居於高雄縣，有
    戶籍謄本附卷可參（見原審卷第28頁），是以，抗告人之必
    要生活費，應以內政部社會司所公告98年度台灣省每人每月
    最低生活費9,829 元之標準計算，抗告人主張每月個人必要
    生活費用7,575 元，未逾上開範圍，尚可採信。又抗告人主
    張每月另需負擔其父母之扶養費用各3,000 元，查抗告人之
    父親林武雄、母親蔡素貞分別係38年1 月18日生、41年1 月
    4 日生，現均居於高雄市，96年、97年度均無所得資料，名
    下各有汽車1 部，此有林武雄及蔡素貞96年、97年綜合所得
    稅各類所得資料清單及財產歸屬清單、戶籍謄本附卷可稽（
    見原審卷第73至74頁、34至37頁、29至30頁），是林武雄、
    蔡素貞確有不能以自己財產維持生活，需由抗告人支付扶養
    費之情形，堪予認定。又抗告人之父母親除抗告人外，另林
    敏慧、林敏雲2 名扶養義務人，此有抗告人提出之家族系統
    表附卷可考（見原審卷第72頁），則林敏慧、林敏雲依法應
    與聲請人共同分擔扶養費用。而抗告人之雙親每月各領有殘
    障津貼3,000 元，亦據聲請人陳報明確，並提出存摺明細為
    證（見本院卷第84至97頁），是聲請人應負擔其父母親之扶
    養費用應以各2,770 元為限（【11,309－3,000 】÷3 ＝2,
    770 ，元下四捨五入）。
  (三)抗告人為一般消費者，並未從事營業。目前對金融機構所負
    債務總額為1,286,357 元，其中有擔保或有優先權之債務33
    8,000 元，無擔保或無優先權之債務948,357 元，名下有汽
    車1 部，已設有動產質權，有聯合徵信中心債權人清冊、當
    事人查詢信用報告及財政部高雄市國稅局財產歸屬資料清單
    附卷可稽（見原審卷第39至43頁、15頁），又抗告人現任職
    於東慧公司，平均每月薪資所得約20,000元，業如前述。從
    而，抗告人每月所得約20,000元，扣除其個人必要生活費用
    7,575 元及其父母親之扶養費用5,540 元，剩餘6,885 元可
    供清償債務，而抗告人目前年約32歲，有上開戶籍謄本在卷
    可按，雖距法定退休年齡尚有33年，惟依各大債權銀行所陳
    報欠款之利息年利率計算方式，除萬泰銀行以5.5 ％計算利
    息外，其他債權銀行所提出計息方式皆達年利率17％以上，
    此有各債權人民事陳報狀可考（見本院卷第46頁、35頁、42
    頁、51頁、56頁、62頁、68頁、80頁），則抗告人每年就無
    擔保部分債務之利息部分需負擔161,221 元（948,357 ×0.
    17＝161,220 ，元以下四捨五入），然依抗告人每月所餘6,
    885 元計算，其每年至多僅能償還82,620元（6,885 ×12＝
    82,620），見此抗告人已無法負擔利息之支出，更遑論本金
    及有擔保債務部分。抗告人無法清償上開債務，其確有不能
    清償債務之事實，應堪認定。
四、綜上所述，抗告人係一般消費者，並未從事營業，已有不能
    清償債務之情形。其中無擔保或無優先權之債務在1,200 萬
    元以下，並未經法院裁定開始清算程序或宣告破產，又查無
    消費者債務清理條例第6 條第3 項、第8 條或第46條各款所
    定駁回更生聲請之事由存在，則抗告人更生之聲請，核屬有
    據，自應准許。原審以抗告人每月收入於扣除每月必要支出
    後，剩餘7,301 元，對照其所負債務1,137,357 元，其得清
    償完畢之時程約13年，以抗告人現年32歲之年齡，全部債務
    清償完畢非無可能，據以駁回抗告人更生之聲請。惟原審並
    未將利息、違約金等列入計算，是依各該債權人所陳報之計
    息方式，抗告人之收入扣除個人必要生活費用與扶養費用後
    剩餘6,885 元，已不足負擔利息之支出，更遑論本金部分，
    原審未審酌此情，駁回抗告人之聲請，尚有未恰。抗告人提
    起抗告，求予廢棄，為有理由。爰廢棄原裁定，並依消費者
    債務清理條例第45條第1 項、第16條第1 項規定，准許抗告
    人更生之聲請，並命司法事務官進行本件更生程序。
五、依消費者債務清理條例第11條第2 項、第45條第1 項、第15
    條，民事訴訟法第495 條之1 第1 項、第450 條，裁定如主
    文。
中    華    民    國    99    年    3     月    31    日
                  民事第三庭    審判長法  官  朱玲瑤
                                      法  官  陳宛榆
                                      法  官  洪能超
上為正本係照原本作成。
本件不得抗告。
裁定於99年3月31日下午4時公告。
中    華    民    國    99    年    3     月    31    日
                                      書記官  火秋予
附表一：無擔保債權人清冊
┌──┬────────────┬────────┐
│編號│債權人                  │金額（新臺幣）  │
├──┼────────────┼────────┤
│一  │國泰世華銀行            │82,000元        │
├──┼────────────┼────────┤
│二  │荷蘭銀行                │226,606元       │
├──┼────────────┼────────┤
│三  │香港上海匯豐銀行        │82,396元        │
├──┼────────────┼────────┤
│四  │聯邦銀行                │8,867元         │
├──┼────────────┼────────┤
│五  │遠東銀行                │102,785元       │
├──┼────────────┼────────┤
│六  │玉山銀行                │65,052元        │
├──┼────────────┼────────┤
│七  │中國信託銀行            │120,189元       │
├──┼────────────┼────────┤
│八  │大眾銀行                │111,462元       │
├──┼────────────┼────────┤
│九  │萬榮行銷顧問公司        │149,000元       │
├──┴────────────┼────────┤
│合               計           │948,357元       │
└───────────────┴────────┘
附表一：有擔保債權人清冊
┌──┬────────────┬────────┐
│編號│債權人                  │金額（新臺幣）  │
├──┼────────────┼────────┤
│一  │萬泰銀行                │338,000元       │
├──┴────────────┼────────┤
│合               計           │338,000元       │
└───────────────┴────────┘

司法院資訊處製作；財團法人民間司法改革基金會備份。
